【裁判字號】    98,交聲,313
【裁判日期】    981008
【裁判案由】    違反道路交通管理處罰條例聲明異議
【裁判全文】
臺灣花蓮地方法院交通事件裁定         98年度交聲字第313號
原處分機關  交通部公路總局臺北區監理所花蓮監理站
法定代理人  林富英
異  議  人
即受處分人  甲○○
上列異議人即受處分人因違反道路交通管理處罰條例案件，對於
交通部公路總局台北區監理所花蓮監理站於中華民國98年8 月27
日所為之處分（原處分案號：花監違字第裁44-P00000000號），
聲明異議，本院裁定如下：
    主  文
異議駁回。
    理  由
一、原處分意旨略以：本件異議人即受處分人甲○○於民國98年
    2月10日12時50分許，騎乘車號RD9－355 號輕型機車，行經
    設有燈光號誌管制之花蓮市○○路、建中街口之交岔路口，
    違規闖紅燈，經警攔停依法舉發，並由原處分機關依道路交
    通管理處罰條例第53條第1項、第63條第1 項第3款（原裁決
    書漏載第3款等規定，裁罰異議人罰鍰新臺幣（下同）4,500
    元，記違規點數3點等語。
二、異議人則以：伊於上揭時地騎乘機車時，並未有闖紅燈之行
    為，當時因警員在燈光號誌前10公尺處叫伊停車受檢，且因
    此燈光號誌時常是閃黃、紅燈狀態，並無使用紅綠燈，始向
    警員表示未注意到闖紅燈等語。
三、按汽車駕駛人，行經有燈光號誌管制之交岔路口闖紅燈者，
    處新臺幣1,800元以上5,400以下罰鍰；又汽車駕駛人有第53
    條之情形者，記違規點數3 點。道路交通管理處罰條例第53
    條第1項、第63條第1 項第3款分別定有明文。另依同條例第
    92條第1項規定訂定之道路交通安全規則第2條第1項第1款、
    第2 項規定，除同一條文或相關條文就機器腳踏車另有規定
    者，汽車指在道路上不依軌道或電力架線而以原動機行駛之
    車輛，包括機器腳踏車，是異議人本件騎乘之輕型機車，即
    包括在上開各項規定所指之「汽車」範圍內，合先敘明。
四、訊據異議人於本院調查時，仍以伊當時未闖紅燈云云置辯。
    惟查：異議人於上開時、地，確有騎乘機車行經設有燈光號
    誌管制之上開交岔路口闖紅燈一節，已據證人即當時任職於
    花蓮縣警察局花蓮分局中山派出所並舉發本違規事件之警員
    乙○○到庭具結證稱：當天其係執行12時到14時交通大執法
    勤務，係在建國路、建中街附近之建國路東邊約50公尺處執
    行，當時有著制服，發現異議人騎乘之機車由西往東行駛闖
    越紅燈，就攔下來依法舉發；現場附近共有2 個丁字路口，
    異議人是闖越建國路、建中街口之紅燈，在前方尚有一路口
    （即建國路、建林街），當時車流量較多，除異議人外無其
    他駕駛者闖越紅燈，異議人闖紅燈的同時有其他駕駛者看到
    而停在停止線後方，其係等異議人闖越停止線後才攔停等語
    明確，並有證人舉發時所填載，當場交予異議人收受之舉發
    違反道路交通管理事件通知單影本1 份為佐。又證人與異議
    人間，不僅未有任何怨隙，且係毫不相識之人，衡情證人應
    無設詞攀誣，或虛構違規事實以陷害異議人之道理，況警員
    執行公務時，本身即受有行政懲處責任之監督，且其到庭具
    結作證，更係以刑事責任擔保其證言之真實性。再依卷附之
    證人所提出，於本院調查當日12時50分許至現場拍攝之照片
    6 張，以及當庭繪製之現場圖1 份觀之，證人當時所站立及
    異議人所闖越之燈光號誌設置之位置，均在一直線道路上，
    現場並無彎道或其他障礙物阻絕證人辨識目標顯著之各車輛
    行進方向、狀況及當時號誌狀態之情形，其誤判之機率甚低
    ，且警員係代表國家執行道路交通安全與秩序之維護及舉發
    違規行為之公務員，其依法製單舉發違反道路交通管理處罰
    條例所列之違規事實，本質上為行政處分，係公務員基於職
    務上權力，依法就特定之具體事件所為具公法上效果之單方
    行政行為，自具一定之公信力，而一般執行警員就交通違規
    取締係受有專門訓練，對於道路使用人之動態具有較高之注
    意，誤判之可能性不高，交通違規又常係一瞬間突發之行為
    ，此為眾所周知之事，是警員執行勤務時，如無法就一瞬間
    突發之交通違規行為，即時以其他更為明確方式取證，然若
    無其他證據顯示舉發警員有誤認或故意構陷之情事時，自應
    信賴舉發警員親眼目睹之證言。故證人之上開證述內容，以
    及其所紀錄舉發之
    本件違規事實，應堪採信。
五、另異議人闖越之上開號誌係晚上時有一段時間是閃黃燈，時
    間不確定，有時從晚上10點開始，有時是晚上12點開始，白
    天一直都是紅綠燈的管制號誌，上開照片係中午12時50分左
    右照的等情，並據證人結證明確，而依上開照片所示，拍攝
    時間係日間，燈號確處於顯示紅綠燈之管制號誌狀態，參諸
    異議人當庭亦自承其遭舉發當時，上開號誌前方之建國路、
    建林街口之另一號誌應該是紅綠燈之管制號誌等語，益證證
    人就此部分所述非虛，是異議人對此所稱伊認為該號誌是本
    來就沒有在使用，當時確實不是紅燈云云，即屬無據，難以
    採信。
六、綜上所述，異議人在前開時、地，行經有燈光號誌管制之交
    岔路口闖紅燈之違規事實，既屬明確，原處分機關依前揭道
    路交通管理處罰條例第53條第1項、第63條第1 項第3款規定
    ，並參酌違反道路交通管理事件統一裁罰基準表之規定，逕
    行裁處異議人罰鍰新臺幣4,500元並記違規點數3點，核無違
    誤，本件異議為無理由，應予駁回。
七、據上論斷，應依道路交通案件處理辦法第19條，裁定如主文
    。
中    華    民    國    98    年    10    月    8     日
                  交通法庭      法  官  黃鴻達
上列正本證明與原本無異。
如對本裁定不服，應於送達後5 日內，向本院提出抗告狀（應抄
附繕本）。
中    華    民    國    98    年    10    月    9     日
                                書記官


司法院資訊處製作；財團法人民間司法改革基金會備份。
